臺灣高等法院刑事判決　　　　　　　　100年度上易字第946號
上　訴　人　臺灣板橋地方法院檢察署檢察官
被　　　告　李炳輝
上列上訴人因被告違反毒品危害防制條例案件，不服臺灣板橋地
方法院100年度易字第747號，中華民國100年3月31日第一審判決
（起訴案號：臺灣板橋地方法院檢察署100年度毒偵字第121號）
，提起上訴，本院判決如下：
    主  文
上訴駁回。
    事實與理由
一、本案經本院審理結果，認原判決以被告李炳輝所為係犯毒品
    危害防制條例第10條第2 項之施用第二級毒品罪，累犯，爰
    審酌一切情狀，量處被告有期徒刑5 月，如易科罰金，以新
    臺幣1000元折算1 日，扣案之甲基安非他命殘渣袋1 個沒收
    銷燬，吸食器1 組、提撥器1 支均沒收，核其認事用法及量
    刑均無不當，應予維持，並引用原判決（如附件）所記載之
    事實、證據及理由。
二、檢察官上訴意旨略以：被告李炳輝於92年3 月17日即因連續
    施用第二級毒品之犯行，經臺灣板橋地方法院91年度易字第
    3316號判處有期徒刑5 月確定，再因同一犯行，陸續經同一
    法院94年度易字第1229號判處有期徒刑6 月、97年度簡字第
    6722號判處有期徒刑4 月、97年度易字第2682號就2 次施用
    第二級毒品犯行各判處有期徒刑6 月，定應執行刑為有期徒
    刑9 月、97年度簡字第9758號判處有期徒刑5 月、99年度簡
    字第9264號判處有期徒刑4 月、100 年度簡字第19號判處有
    期徒刑5 月確定，有臺灣板橋地方法院檢察署全國刑案資料
    查註表在卷可證，亦經原審判決載述明確，可知被告於本案
    係第9 次涉犯施用第二級毒品罪行，其未因先前法院判處徒
    刑而心生警惕，仍一再涉犯施用第二級毒品罪行，原審漏未
    審酌被告反覆利用國家觀察勒戒、審理資源，嚴重浪費公帑
    ，仍就其所犯施用第二級毒品罪之科刑，為較輕於臺灣板橋
    地方法院97年度易字第2682號判決之量刑，原審所量處之刑
    顯然過輕，為此依法提起上訴，請求撤銷原判決，另為妥適
    量刑。
三、經查：(一)刑之量定，其遇有法定必須加重之事由時，首應加
    重之，嗣在加重後之高低度刑期幅度內，審酌刑法第57條所
    定犯罪情節，予以量定。本件被告固有上訴意旨所載之犯罪
    前科，且於前案有期徒刑執行完畢後，5 年內再犯本件之罪
    ，為累犯，應加重其刑等情，然原審就被告於有期徒刑執行
    完畢後5 年內，故意再犯本件有期徒刑以上之罪，為累犯，
    已依刑法第47條第1 項規定加重其刑，並載明於判決理由。
    次審酌被告前因施用毒品犯行經送觀察、勒戒，並經不起訴
    處分確定，本應知所惕勵，竟仍再為本件施用毒品犯行，顯
    見其意志不堅，缺乏戒毒意志，除戕害自己身心健康外，並
    易導致社會危險，斟酌其智識程度、犯罪動機、目的、犯後
    態度及前次施用毒品案件所處之刑度等一切情狀，量處有期
    徒刑5 月，衡情難謂不當，上訴意旨仍指摘原判決量刑過輕
    云云，非有理由。(二)矯治施用毒品惡習與矯治一般犯罪，情
    形尚有差別，後者重在作適合社會生活之教化，前者則重在
    激勵其戒絕之決心。作適合社會生活之教化，固必需賴相當
    期間以矯治，而激勵戒絕決心之作為乃一念間之事，矯治期
    間之長短並非功能性之必然考量。本件原審量處被告有期徒
    刑5 月，客觀上並非不能激勵其戒絕施用毒品之決心，以收
    矯治之效，反之如不能激勵被告戒毒之決心，縱改判較重之
    刑度，亦無益於矯治之效。另原審敘明扣案之殘渣袋1 個，
    係供被告包裝本次施用之毒品所用，業據被告於原審陳述明
    確，該包裝與包裝內毒品殘渣難以析離，認屬查獲之毒品，
    應依毒品危害防制條例第18條第1 項前段規定，沒收銷燬之
    ，至於扣案之自製安非他命吸食器1 組及吸管提撥器1 支，
    查係被告所有並持以施用毒品犯罪所用之物，爰依刑法第38
    條第1 項第2 款規定，沒收之，已詳敘所憑之依據及認定之
    理由，檢察官上訴意旨請求改判較重刑度云云，難認有理由
    。(三)綜上所述，本件檢察官上訴為無理由，應予駁回。
四、據上論斷，應依刑事訴訟法第368 條、第373 條判決如主文
    。
本案經檢察官陳昱旗到庭執行職務。
中    華    民    國    100    年    5    月    31    日
                  刑事第四庭   審判長法  官  陳筱珮
                                     法  官  陳玉雲
                                     法  官  邱滋杉
以上正本證明與原本無異。
不得上訴。
                                     書記官  劉貞達
中    華    民    國    100    年    5    月    31    日
附件：
臺灣板橋地方法院刑事判決    100年度易字第747號
公  訴  人  臺灣板橋地方法院檢察署檢察官
被      告  李炳輝  男  42歲（民國○○年○○月○○日生）
                    身分證統一編號：Ｚ000000000號
                    住新北市○○區○○路1段29巷137弄6號
                    居新北市板橋區○○○街124巷20弄17號
                    現於法務部矯正署臺北監獄臺北分監執行
上列被告因違反毒品危害防制條例案件，經檢察官提起公訴（10
0 年度毒偵字第121 號），被告於審判程序進行中為有罪陳述，
經告知簡式審判程序之旨，並聽取當事人之意見後，經本院裁定
由行簡式審判程序，判決如下：
    主  文
李炳輝施用第二級毒品，累犯，處有期徒刑伍月，如易科罰金，
以新臺幣壹仟元折算壹日。扣案之甲基安非他命殘渣袋壹個，沒
收銷燬；吸食器壹組、提撥器壹支，均沒收之。
    事  實
一、李炳輝前因犯以下各等罪，除經執行(一)、(二)所示之觀察
    勒戒及強制戒治外，下列(三)至(六)所示之罪之有期徒刑，
    均已判決確定，並經執行完畢（於本案構成累犯之前科）：
  (一)前因於民國89年11月3 日查獲施用第二級毒品，經本院以
      89年度毒聲字第6396號裁定送勒戒處所觀察、勒戒後，認
      有繼續施用毒品之傾向，再由本院以89年度毒聲字第6708
      號裁定令入戒治處所施以強制戒治，嗣經本院以90年度毒
      聲字第2403號裁定停止戒治付保護管束，於90年6 月22日
      釋放出所，於90年11月20日保護管束期滿，視為執行強制
      戒治完畢，並由臺灣板橋地方法院檢察署檢察官以91年度
      戒毒偵字第13號為不起訴處分確定（初犯）。
  (二)復因於91年6 月初至同年11月25日、同年12月2 日經警查
      獲時止犯連續施用第二級毒品，經本院以91年毒聲字第35
      21號裁定送強制戒治，於92年12月1 日強制戒治執行完畢
      ；上開施用犯行，並經本院以91年度易字第3316號判處有
      期徒刑五月，於92年4 月24日確定（二犯，初犯觀察勒戒
      後，五年內再犯）。
  (三)又因於94年4 月16日犯收受贓物罪，經本院以94年度簡字
      第3181號刑事簡易判決判處有期徒刑四月，於94年12月5
      日確定。
  (四)再因於94年7 月6 日犯竊盜罪，經本院以94年度簡字第38
      18號刑事簡易判決判處有期徒刑六月，於94年9 月26日確
      定。
  (五)更因於94年4 月間起至同年8 月21日犯連續施用第二級毒
      品罪，經本院以94年度易字第1229號判決判處有期徒刑六
      月，於95年4 月3 日確定（三犯）。
  (六)另因於94年12月初犯幫助詐欺罪，經臺灣高等法院以該院
      96年度上訴字第1006號判決撤銷原審判決改判處有期徒刑
      四月，於96年5 月31日確定後，再經同院以96年度聲減字
      第2234號裁定減刑為有期徒刑二月確定。
  (七)上開(三)至(五)所示之罪，於95年1 月23日入監接續執行
      後，上開三罪再經本院95年度聲字第1954號裁定定其應執
      行刑為有期徒刑一年二月，於96年3 月16日縮刑期滿執行
      完畢；而上開(六)所示之罪，於96年12月14日入監執行，
      於97年2 月12日縮刑期滿執行完畢（上開(三)至(六)所示
      之罪，於本案均構成累犯之前科）。
  (八)於出監後，隨因於97年5 月7 日為警採尿回溯96小時內某
      時犯施用第二級毒品罪，經本院以97年度簡字第6722號刑
      事簡易判決判處有期徒刑四月，於98年3 月23日確定（四
      犯，初犯觀察勒戒後，五年內已再犯，於該五年後再犯）
      。
  (九)復因於97年6 月7 日、同年月12日分別犯施用第二級毒品
      罪，經本院以97年度易字第2682號判決各判處有期徒刑六
      月，並定其應執行刑為有期徒刑九月，於97年10月30日確
      定（五犯）。
  (十)又因於97年6 月22日犯搬運贓物罪，經本院以98年度簡字
      第5189號刑事簡易判決判處有期徒刑三月，於98年7 月30
      日確定。
  (十一)再因於97年8 月7 日犯施用第二級毒品罪，經本院以97
        年度簡字第9758號刑事簡易判決判處有期徒刑五月，於
        97年12月18日確定（六犯）。
  (十二)更因於97年8 月17日犯加重竊盜罪，經臺灣臺北地方法
        院以97年度易字第2599號判決判處有期徒刑八月，再經
        其撤回上訴後，於97年11月6 日確定。
  (十三)上開(八)至(十二)所示之罪，於97年11月25日入監執行
        後，上開(八)至(十二)所示之罪，再經本院以98年度聲
        字第6067號裁定定其應執行刑為有期徒刑二年三月，於
        99年7 月26日假釋出監，假釋期間付保護管束，期間至
        99年10月4 日。
  (十四)詎其於假釋出監後，隨因於99年8 月5 日經警採尿液時
        回溯96小時內之某時許，犯施用第二級毒品罪，經本院
        以99年度簡字第9264號簡易判決判處有期徒刑四月，於
        99年12月27日確定（七犯）。
  (十五)復因於99年8 月5 日犯竊盜罪，經本院以99年度簡字第
        8475號刑事簡易判決判處有期徒刑四月，於99年12月27
        日確定。
  (十六)又因於99年10月7 日犯施用第二級毒品罪，經本院以10
        0 年度簡字第19號刑事簡易判決判處有期徒刑五月，於
        100 年3 月8 日確定（八犯）。
二、李炳輝因上開施用毒品犯行，已明知甲基安非他命係經毒品
    危害防制條例分列為第二級毒品，不得持以施用，惟仍不能
    戒除施用毒品之惡習，竟基於施用第二級毒品甲基安非他，
    於99年12月10日凌晨2 時50分許為警採集尿液前回溯96小時
    內之某時，在不詳地點，施用第二級毒品甲基安非他命一次
    （九犯）。嗣經警據報持票於99年12月9 日下午2 時許，在
    其臺北縣板橋市○○○街124 巷20弄17號住處為警查獲，並
    扣得其裝盛其本次用畢之甲基安非他命之殘渣袋一個、本次
    供其施用之以燈泡及吸管自製之安非他命吸食器一組、以吸
    管自製之提撥器一支，而其於上開時間經警採集尿送驗結果
    係呈甲基安非他命陽性反應，始查知上情。
三、案經臺北縣政府警察局海山分局報告臺灣板橋地方法院檢察
    署檢察官偵查起訴。
    理  由
一、本案被告李炳輝所犯係死刑、無期徒刑或最輕本刑為三年以
    上有期徒刑以外之罪，於本院審判程序進行中，被告先就被
    訴事實為有罪之陳述，經本院告知簡式審判程序之旨，並聽
    取公訴人、被告之意見後，由本院依刑事訴訟法第273 條之
    1 第1 項規定，裁定行簡式審判程序。
二、被告李炳輝就其於事實欄二所示之時間，施用第二級毒品甲
    基安非他命之事實，業據被告於本院審理中坦承不諱，且被
    告於上開時間經警採集之尿液，經送台灣檢驗科技股份有限
    公司以酵素免疫分析法為初步檢驗，並以氣相層析質譜儀法
    為確認檢驗後，均呈甲基安非他命類陽性反應，臺北縣政府
    警察局海山分局毒品案件尿液檢體編號及姓名對照表（檢體
    編號：B0000000號）、臺灣檢驗科技股份有限公司濫用藥物
    檢驗報告（編號：UL/2010/C0000000號）各一份在卷可查。
    經查：
  (一)按酵素免疫分析法屬免疫學分析原理，當其他藥物化學結
      構相近才可能引起偽陽氣相層析質譜儀法則係目前確認藥
      物篩檢結果時最常採用之確認方法，在良好的操作條件下
      ，以氣相層析質譜儀作藥物及其代謝物之定性及定量分析
      ，幾乎不會有偽陽性反應產生，前經行政院衛生署管制藥
      品管理局92年6 月20日管檢字第0920004713號函函述甚明
      ，是本案卷內之濫用藥物檢驗報告結果，應屬精確而堪採
      信；又人體施用甲基安非他命後，經由代謝作用，會產生
      未改變型態之甲基安非他命及安非他命，惟施用安非他命
      後，經由代謝作用，僅會產生未改變型態之安非他命之該
      科學檢證結果，分別有財團法人私立高雄醫學大學附設中
      和紀念醫院93年11月29日高醫附秘字第0930003384號函及
      附件、法務部調查局93年5 月4 日調科壹字第0936241398
      0 號函檢附之英國藥協會編纂之Clarke's Isolation and
      Identification of Drugs 該書記載文獻資料可供查證；
      此外，毒品施用後於尿液中可檢出之時間，受施用劑量及
      施用頻率、施用方式、飲水量之多寡、個人體質及其代謝
      情況等因素影響，因個案而異，於服用甲基安非他命後，
      一般可檢出之時間為一至五天，行政院衛生署管制藥品管
      理局92年12月2 日管檢字第0920009990號函可供參照。依
      上開事證，被告確有於事實欄二所示之時地，施用第二級
      毒品甲基安非他命之犯行，應堪認定。
  (二)按毒品危害防制條例於92年7 月9 日修正公布，93年1 月
      9 日施行，其中第20條、第23條將施用毒品之刑事處遇程
      序，區分為「初犯」及「五年內再犯」、「五年後再犯」
      。依其立法理由之說明：「初犯」，經觀察、勒戒或強制
      戒治後，應為不起訴處分或不付審理之裁定；經觀察、勒
      戒或強制戒治執行完畢釋放後，「五年內再犯」者，因其
      再犯率甚高，原實施之觀察、勒戒及強制戒治既已無法收
      其實效，爰依法追訴或裁定交付審理。至於經觀察、勒戒
      或強制戒治執行完畢釋放後，「五年後再犯」者，前所實
      施之觀察、勒戒或強制戒治已足以遮斷其施用毒品之毒癮
      ，為期自新及協助其斷除毒癮，仍適用「初犯」規定，先
      經觀察、勒戒或強制戒治之程序。從而依修正後之規定，
      僅限於「初犯」及「五年後再犯」二種情形，始應先經觀
      察、勒戒或強制戒治程序。倘被告於五年內已再犯，經依
      法追訴處罰，縱其第三次（或第三次以上）再度施用毒品
      之時間，在初犯經觀察、勒戒或強制戒治執行完畢釋放五
      年以後，已不合於「五年後再犯」之規定，且因已於「五
      年內再犯」，顯見其再犯率甚高，原實施觀察、勒戒或強
      制戒治，已無法收其實效，即應依該條例第10條處罰（最
      高法院95年度第7 次刑事庭會議決議要旨參照）。查以，
      被告於事實欄一、(一)所示之執行觀察勒戒及強制戒治後
      （初犯），於執行完畢五年內，隨即為事實欄一、(二)所
      示之施用毒品行為等情，有臺灣高等法院被告前案紀錄表
      各一份在卷可稽，被告於初犯經觀察勒戒執行完畢釋放五
      年以內，即為二犯，依上開說明，該二犯至本案之九犯，
      均非毒品危害防制條例第23條第2 項所規定之「五年後再
      犯」類型，應依法訴追處罰。
  (三)綜上所述，本案事證明確，被告犯行洵堪認定，應予依法
      論科。
四、按甲基安非他命係屬毒品危害防制條例第2 條第2 項第2 款
    規定之第二級毒品，被告於上開時地，施用甲基安非他命之
    行為，核其所為，係犯毒品危害防制條例第10條第2 項之施
    用第二級毒品罪。又被告為施用上開毒品而持有該已施用及
    用餘殘渣之毒品之低度行為，應為施用之高度行為所吸收，
    不另論罪。被告有如事實欄一所示之犯罪科刑暨執行紀錄，
    有臺灣高等法院被告前案紀錄表在卷可稽，其於有期徒刑之
    執行完畢後，五年以內故意再犯有期徒刑以上之本案各罪，
    均為累犯，均應依刑法第47條第1 項規定，各加重其刑。爰
    審酌被告前已因施用毒品犯行，經觀察勒戒，並已不起訴處
    分確定，本應知所惕勵，竟仍再為本案施用毒品之犯行，顯
    見其意志不堅，缺乏戒毒意志，除戕害自己身心健康外，並
    易導致社會危險，斟酌其智識程度、犯罪動機、目的、犯後
    態度及前次施用毒品案件所處刑度等之一切情狀，量處如主
    文所示之宣告刑，以示懲儆。
五、扣案之殘渣袋一個，係供被告包裝本次施用毒品所用，業據
    被告於審理中陳述明確，是該包裝與包裝內毒品殘渣係難以
    析離，應認屬查獲之毒品（臺灣高等法院暨所屬法院96年法
    律座談會刑事類提案第18號研討結果參照），應依毒品危害
    防制條例第18條第1 項前段規定，沒收銷燬之。至扣案之自
    製安非他命吸食器一組及吸管提撥器一支，查係被告所有並
    持以施用毒品犯行所用之物，爰依刑法第38條第1 項第2 款
    規定，諭知沒收。
據上論斷，應依刑事訴訟法第273 條之1 第1 項、第299 條第1
項前段、毒品危害防制條例第10條第2 項、第18條第1 項，刑法
第11條、第47條第1 項、第38條第1 項第2 款，判決如主文。
本案經檢察官林慈雁到庭執行職務。
中    華    民    國    100    年    3    月    31    日
                  刑事第四庭   法  官   陳世旻
上列正本證明與原本無異。
如不服本判決，應於判決送達後10日內敘明上訴理由，向本院提
出上訴狀 (應附繕本) ，上訴於臺灣高等法院。其未敘述上訴理
由者，應於上訴期間屆滿後20日內向本院補提理由書「切勿逕送
上級法院」。
                               書記官   梁福建
中    華    民    國    100    年    3    月    31    日
附錄本案論罪科刑法條全文
（民國97年4 月30日修正）毒品危害防制條例第10條：
施用第一級毒品者，處6 月以上5 年以下有期徒刑。
施用第二級毒品者，處3 年以下有期徒刑。